最高法院刑事判決　　　　　　九十六年度台上字第六０六０號
上　訴　人　甲○○
　　　　　　　　　　巷33號（
　　　　　　丙○○
　　　　　　　　　　號
上 列一 人
選任辯護人　文　聞律師
　　　　　　周奇杉律師
上列上訴人等因違反槍砲彈藥刀械管制條例案件，不服台灣高等
法院中華民國九十六年六月二十七日第二審判決（九十六年度上
訴字第一一０一號，起訴案號：台灣桃園地方法院檢察署九十五
年度偵字第四一００號），提起上訴，本院判決如下：
    主  文
原判決關於甲○○、丙○○部分均撤銷，發回台灣高等法院。
    理  由
本件原判決認定上訴人甲○○明知可發射子彈具有殺傷力之改造
槍枝、具有殺傷力之子彈，及槍管、槍機屬槍枝之主要組成零件
，均屬槍砲彈藥刀械管制條例管制之物品，非經許可，不得製造
、持有，竟基於未經許可製造可發射子彈具有殺傷力改造槍枝之
概括犯意，而與潘信二（所犯非法製造改造槍枝部分業經判處罪
刑確定）及另與乙○○（已經原審判處罪刑確定）共同基於製造
具殺傷力改造槍枝之犯意聯絡，及與上訴人丙○○共同基於製造
子彈、製造槍管屬槍枝主要組成零件之概括犯意聯絡，連續為如
原判決犯罪事實欄所載之製造具殺傷力改造槍枝、子彈及屬槍枝
主要組成零件之行為等情。因而撤銷第一審關於甲○○、丙○○
部分之科刑判決，改判論處丙○○共同連續未經許可，製造槍砲
之主要組成零件；又共同連續未經許可，製造子彈；及依想像競
合犯從一重論處甲○○共同連續未經許可，製造可發射子彈具有
殺傷力之改造槍枝各罪刑，固非無見。
惟查(一)、依原判決犯罪事實欄所記載，甲○○、丙○○自民國九
十四年初至九十五年農曆過年止，共同連續製造子彈多次；甲○
○又於九十四年七、八月間，與已判決確定之共同被告乙○○二
人共同改造具有殺傷力之槍枝；於九十五年一月初，與已判決確
定之共同被告潘信二共同改造具有殺傷力之槍枝。上揭二支槍枝
之主要組成零件槍管，均係甲○○、丙○○共同製造等情。事實
果如此，甲○○、丙○○二人之犯罪情節，除甲○○係負責整支
槍枝之改造，而丙○○除與甲○○共同製造上揭槍管外，並未參
與其餘改造槍枝行為，情節較輕，有所不同外，其餘犯罪時間、
犯意等情形，似無不同。然原判決論罪時，又以甲○○「係於相
近時間，基於同一製造槍、彈之犯意，製造具有殺傷力之改造手
槍及具殺傷力之子彈，觸犯未經許可製造可發射子彈具有殺傷力
之改造槍枝罪及未經許可製造具有殺傷力之子彈罪……，為想像
競合犯，均應依刑法第五十五條之規定，被告甲○○……均從較
重之槍砲彈藥刀械管制條例第八條第一項之未經許可製造可發射
子彈具有殺傷力之改造槍枝罪處斷」；丙○○「未經許可製造槍
砲之主要組成零件罪、未經許可製造子彈罪間，犯意各別，罪名
互異，應予分論併罰」（見原判決第十二、十三頁），何以甲○
○所犯製造具有殺傷力之改造手槍及具殺傷力之子彈間，係基於
同一犯意，應論以想像競合犯；而丙○○所犯未經許可製造槍砲
之主要組成零件罪及未經許可製造子彈罪間，又係犯意各別，應
分論併罰？似有矛盾，且未說明其理由，自有理由不備及矛盾之
違法。(二)、原判決犯罪事實欄認定甲○○與丙○○共同基於製造
子彈、槍管屬槍枝主要組成零件之概括犯意聯絡，連續為如原判
決犯罪事實欄所載製造子彈及屬槍枝主要組成零件之行為。惟於
理由欄，僅援引甲○○於第一審之證述，認定丙○○於製作時即
已知悉其所做之管為槍管（見原判決第八、九頁），並未說明其
與甲○○間就製造子彈及屬槍枝主要組成零件之行為間，有何犯
意聯絡及行為分擔，及其所憑證據與理由，亦有理由不備。(三)、
原判決係以第一審判決附表二編號一（槍枝管制編號：0000
000000號）及附表四編號一（槍枝管制編號：00000
00000號）改造手槍之槍管係由丙○○製造為據，認定丙○
○涉犯製造槍砲主要零件罪。惟丙○○否認犯罪，並曾於九十六
年五月四日向原審法院具狀聲請送內政部警政署刑事警察局鑑定
上開二把手槍與設計圖之規格是否相符（見原審卷第一四八頁）
，原審未予調查，亦未說明不予調查之理由，自有應於審判期日
調查之證據未予調查及理由不備之違法。以上或係上訴意旨所指
摘，或為本院得依職權調查之事項，應認原判決關於甲○○、丙
○○部分有撤銷發回更審之原因。
據上論結，應依刑事訴訟法第三百九十七條、第四百零一條，判
決如主文。
中　　華　　民　　國　九十六　年　十一　　月　　九　　日
                      最高法院刑事第九庭
                          審判長法官  洪　清　江
                                法官  石　木　欽
                                法官  李　伯　道
                                法官  韓　金　秀
                                法官  賴　忠　星
      本件正本證明與原本無異
                                      書  記  官
中　　華　　民　　國　九十六　年　 十一 　月　 十五 　日
                                                      Ｑ
